ACORDAO-COMPLETO-2425637

ACÓRDÃO 2264/2020 ATA 32/2020 - PLENÁRIO

VISTOS, relatados e discutidos estes autos de representação formulada pela empresa Paraná Soluções Logísticas e Transportes Ltda., com pedido de medida cautelar, em face de possíveis irregularidades no âmbito do Pregão 1.007/2020, promovido pela INB - Indústrias Nucleares do Brasil S.A,
ACORDAM os Ministros do Tribunal de Contas da União, reunidos em sessão do Plenário, diante das razões expostas pelo Relator, em:
9.1. com fulcro no art. 276, caput e § 1º, do RI/TCU, referendar a medida cautelar adotada pelo relator por meio do despacho transcrito no relatório que precede este acórdão; e
9.2. dar ciência desta deliberação à Indústrias Nucleares do Brasil S.A - INB, à Ambitec Soluções Ambientais Ltda. e à autora da representação.

Referendo de cautelar concedida em sede de processo de representação acerca de possíveis irregularidades no âmbito do certame destonado à contratação de serviço de carregamento e transporte rodoviário a granel de solo argiloso e areia, contendo frações de mineral pesado, desde a Unidade de Descomissionamento em São Paulo/SP (UDSP) até a Unidade de Descomissionamento em Buena/RJ (UDB).

Indústrias Nucleares do Brasil S.A. - INB

3. Interessado: Ambitec Soluções Ambientais Ltda. (00.679.427/0001-68).

13.1. Ministros presentes: José Mucio Monteiro (Presidente), Walton Alencar Rodrigues, Benjamin Zymler (Relator), Augusto Nardes, Aroldo Cedraz, Raimundo Carreiro, Ana Arraes e Bruno Dantas.
13.2. Ministro-Substituto convocado: Augusto Sherman Cavalcanti.
13.3. Ministros-Substitutos presentes: Marcos Bemquerer Costa, André Luís de Carvalho e Weder de Oliveira.

ACORDAO-COMPLETO-2442377

Acórdão de Relação 3191/2020 - Plenário

Acórdão de Relação

BENJAMIN ZYMLER

Cuidam os autos de representação formulada pela empresa Paraná Soluções Logísticas e Transportes Ltda., com pedido de medida cautelar, em face de possíveis irregularidades no âmbito do Pregão 1.007/2020, promovido pela Indústrias Nucleares do Brasil S.A. - INB
2.	O aludido certame tem como objeto a contratação de serviço de carregamento e transporte rodoviário a granel de solo argiloso e areia, contendo frações de mineral pesado, desde a Unidade de Descomissionamento em São Paulo/SP (UDSP) até a Unidade de Descomissionamento em Buena/RJ (UDB) , em conformidade com o termo de referência e seus anexos.
3.	Conforme a ata da sessão pública do pregão, em 3/8/2020, a pregoeira adjudicou o objeto da licitação à empresa Ambitec Soluções Ambientais Ltda. pelo valor de R$ 1.589.950,00, após a inabilitação da primeira colocada. Segundo o aludido documento, a autora da representação apresentou o lance final de R$ 2.094.000,00, tendo terminado como quarta colocada na licitação.
4.	A SecexEstatais apurou, por meio eletrônico, que o certame está na fase de elaboração do relatório final, de forma que a data prevista para a sua homologação é 21/8/2020.
5.	Diante dos fatos apresentados, a unidade técnica procedeu ao exame preliminar da matéria e chegou às seguintes conclusões, extraídas da instrução de que trata a peça 20:
"100.	Consoante o art. 276 do RI/TCU, o Relator poderá, em caso de urgência, de fundado receio de grave lesão ao Erário, ao interesse público, ou de risco de ineficácia da decisão de mérito, de ofício ou mediante provocação, adotar medida cautelar, determinando a suspensão do procedimento impugnado, até que o Tribunal julgue o mérito da questão. 
101.	Todavia, tal providência somente pode ser adotada quando presentes, cumulativamente, os pressupostos do "fumus boni iuris" ("fumaça do bom direito") ; do "periculum in mora" ("perigo da demora") , que representa a possibilidade de que o julgamento do mérito não seja útil ao interessado caso demore a tutela do seu direito subjetivo; e da inexistência do "periculum in mora" reverso, assim entendido quando o dano resultante da adoção da cautelar for superior àquele que se pretende evitar.
102.	A plausibilidade do direito substancial invocado pela representante ("fumaça do bom direito") reside nos seguintes fatos:
a)	ausência de inabilitação da empresa Ambitec, vencedora do certame, em face da insuficiência dos atestados de capacidade técnica apresentados, o que viola os arts. 3º; 30, II e § 1º; 43, §3º, todos da Lei 8.666/93; os item 3.3, Seção II, 11.6 e 14.11.3 do edital; os princípios constitucionais da razoabilidade e isonomia; bem como a jurisprudência deste Tribunal de Contas (Acórdão 220/2007-TCU-Plenário, 1.963/2018-TCU-Plenário) ;
b)	omissão da Pregoeira, ao tomar conhecimento da intenção da licitante vencedora de subcontratar o serviço objeto do Pregão 1.007/2020 na sua integralidade, o que viola o art. 37, XXI, da Constituição Federal, o art. 72 da Lei 8.666/1993, bem como a jurisprudência deste Tribunal de Contas (Acórdão 8040/2020-TCU-Segunda Câmara,  8.220/2020-TCU-1ª Câmara, 6.883/2020-TCU-1ª Câmara, 774/2007-TCU-Plenário e 8.657/2011-TCU-2ª Câmara) ;
c)	ausência de inabilitação da empresa Ambitec pela Pregoeira, haja vista que esta não apresentou a Autorização Ambiental para Transporte de Produtos Perigosos, exigida pela Instrução Normativa Ibama n. 05/2012, nem o comprovante de inscrição no Cadastro Técnico Federal (CTF/APP) , por força do art. 10 da Instrução Normativa do Ibama n. 6/2013, o que viola o art. 3º da Lei 8.666/1993 e o princípio da vinculação ao instrumento convocatório
103.	O "perigo da demora", por sua vez, decorre da previsão para homologação do certame até o dia 21/08/2020. Todavia, não consta dos autos qualquer informação acerca do "perigo da demora reverso".
104.	Diante dos elementos apresentados pela representante, verifica-se que, antes da concessão da cautelar pleiteada, deve ser realizada, nos termos do art. 276, § 2º, do Regimento Interno/TCU, a oitiva prévia da INB, bem assim da empresa vencedora do certame, Ambitec Soluções Ambientais Ltda. (CNPJ/MF sob n. 00.679.427/0001-68) , para que apresentem informações imprescindíveis à confirmação da existência dos pressupostos acima mencionados, a saber: 
i)	a existência ou não do "perigo da demora reverso", assim entendido quando o dano resultante da adoção da cautelar for superior àquele que se pretende evitar;
ii)	ausência de inabilitação da empresa Ambitec, vencedora do certame, em face da insuficiência dos atestados de capacidade técnica apresentados, o que viola os arts. 3º; 30, II e § 1º; 43, §3º, todos da Lei 8.666/93; os item 3.3, Seção II, 11.6 e 14.11.3 do edital; os princípios constitucionais da razoabilidade e isonomia; bem como a jurisprudência deste Tribunal de Contas (Acórdão 220/2007-TCU-Plenário, 1.963/2018-TCU-Plenário) ;
iii)	impossibilidade de aferir quais os serviços efetivamente executados pela empresa Ambitec S/A., dentre aqueles relacionados no atestado de qualificação técnica apresentado por consórcio, acostado à peça 6, p. 1-10;
iv)	as exigências decorrentes do Parecer Técnico n. 14/2020/CODIN/CGRC/DRS em conjunto com a exigência editalícia de Registro Nacional de Transportadores Rodoviários de Cargas - RNTRC com fundamento no Decreto 96.044/1988, que rege as normas atinentes ao transporte de produtos perigosos (peça 3, p. 47) , reforçam o caráter especial do transporte rodoviário objeto do Pregão n. 1.007/2020 e a impossibilidade, em tese, de compará-lo com os serviços de transporte urbano de material dragado da Lagoa da Pampulha, no município de Belo Horizonte, listados no atestado de capacidade técnica apresentado pela licitante vencedora do certame (peça 6, p. 4) ;
v)	omissão da Pregoeira, ao tomar conhecimento da intenção da licitante vencedora de subcontratar o serviço objeto do Pregão 1.007/2020 na sua integralidade, o que viola o art. 37, XXI, da Constituição Federal, o art. 72 da Lei 8.666/1993, bem como a jurisprudência deste Tribunal de Contas (Acórdão 8040/2020-TCU-Segunda Câmara,  8.220/2020-TCU-1ª Câmara, 6.883/2020-TCU-1ª Câmara, 774/2007-TCU-Plenário e 8.657/2011-TCU-2ª Câmara) ;
vi)	apresentação, pela licitante vencedora, de apólice do Seguro de Responsabilidade Civil do Transportador Rodoviário de Cargas RCTR-C em nome da subcontratada Getel Transportes S/A (peça 15, p. 13) , o que indica a ocorrência de subcontratação integral;
vii)	ausência de inabilitação da empresa Ambitec pela Pregoeira, pela não apresentação dos seguintes documentos:  Autorização Ambiental para Transporte de Produtos Perigosos, exigida pela Instrução Normativa Ibama 05/2012; e comprovante de inscrição no Cadastro Técnico Federal (CTF/APP) , exigível por força do art. 10 da Instrução Normativa do Ibama 6/2013 c/c o art. 5º, §1º, inciso I, da Resolução n. 5.848/2019. Entende-se que a ausência apontada viola o art. 3º da Lei 8.666/1993 e o princípio da vinculação ao instrumento convocatório, haja vista que a própria INB considera o material a ser transportado potencialmente perigoso, pois estabelece, de forma expressa no edital, a exigência de Registro Nacional de Transportadores Rodoviários de Cargas - RNTRC com fundamento no Decreto 96.044/1988, que rege as normas atinentes ao transporte de produtos perigosos (peça 3, p. 47, subitem 3.1) ; 
viii)	A carga a ser transportada contém minerais pesados, incluindo monazita, conforme consta da mensagem eletrônica acostada à peça 19, p. 2, oriunda do Plano de Descontaminação da USIN/SP, objetivando a descontaminação e liberação para uso irrestrito da área (terreno) da UDSP (antigamente denominada Usina de Interlagos - USIN) ;
ix)	o endereço da INB onde será coletado o material a ser transportado - Rua Miguel Yunes n. 115, Jurubatuba, Santo Amaro, São Paulo, SP, CEP 04444-000 (peça 3, p. 4-5) - é o mesmo constante no relatório emitido pela Prefeitura de São Paulo, que relaciona áreas contaminadas no município, conforme consta da imagem constante da peça 1, p. 22, e da peça 8, p. 109;
x)	as áreas contaminadas de que tratam as reportagens trazidas aos autos pela representante foram objeto de investigação pela Comissão Nacional de Energia Nuclear (Cnen) , em auxílio aos integrantes da Comissão Parlamentar de Inquérito (CPI) e Danos Ambientais da Câmara, em virtude da periculosidade do material que se encontra alocado na unidade de descomissionamento objeto desta licitação (peças 9 e 10) .	
CONCLUSÃO
105.	O documento constante da peça 1, p. 1-31, deve ser conhecido como representação, por preencher os requisitos previstos nos arts. 235 e 237, do Regimento Interno/TCU, c/c o art. 113, § 1º, da Lei 8.666/1993) e no art. 103, § 1º da Resolução - TCU 259/2014. 
106.	No que tange ao requerimento de medida cautelar, entende-se necessária a realização de oitiva prévia da INB, bem assim da empresa vencedora do certame, Ambitec Soluções Ambientais Ltda. (CNPJ/MF sob n. 00.679.427/0001-68) , para que apresentem informações imprescindíveis à confirmação da existência dos pressupostos para sua concessão.
PROPOSTA DE ENCAMINHAMENTO
107.	Ante todo o exposto, submetem-se os autos à consideração superior, propondo:
a)	conhecer da presente representação, satisfeitos os requisitos de admissibilidade previstos nos arts. 235 e 237, inciso VII, do Regimento Interno deste Tribunal c/c o art. 113, § 1º, da Lei 8.666/1993) e no art. 103, § 1º, da Resolução - TCU 259/2014; 
b)	determinar, nos termos do art. 276, § 2º, do Regimento Interno/TCU, a oitiva das Indústrias Nucleares do Brasil S.A. - INB para, no prazo de cinco dias úteis, manifestar-se sobre os fatos apontados na representação formulada por Paraná Soluções Logísticas e Transportes Ltda. (CNPJ 03.020.839/0001-80) , especialmente quanto às constatações abaixo relacionadas, alertando-a quanto à possibilidade de o Tribunal vir a determinar a anulação do Pregão n. 1.007/2020:
i)	a existência ou não do periculum in mora reverso, assim entendido quando o dano resultante da adoção da cautelar for superior àquele que se pretende evitar (item 102 desta instrução) ;
ii)	ausência de inabilitação da empresa Ambitec, vencedora do certame, em face da insuficiência dos atestados de capacidade técnica apresentados, o que viola os arts. 3º; 30, II e § 1º; 43, §3º, todos da Lei 8.666/93; os item 3.3, Seção II, 11.6 e 14.11.3 do edital; os princípios constitucionais da razoabilidade e isonomia; bem como a jurisprudência deste Tribunal de Contas (Acórdão 220/2007-TCU-Plenário, 1.963/2018-TCU-Plenário) - item 81 desta instrução;
iii)	impossibilidade de aferir quais os serviços efetivamente executados pela empresa Ambitec S/A., dentre aqueles relacionados no atestado de qualificação técnica apresentado por consórcio, acostado à peça 6, p. 1-10 (item 71 desta instrução) ;
iv)	as exigências decorrentes do Parecer Técnico n. 14/2020/CODIN/CGRC/DRS em conjunto com a exigência editalícia de Registro Nacional de Transportadores Rodoviários de Cargas - RNTRC com fundamento no Decreto 96.044/1988, que rege as normas atinentes ao transporte de produtos perigosos (peça 3, p. 47) , reforçam o caráter especial do transporte rodoviário objeto do Pregão n. 1.007/2020 e a impossibilidade, em tese, de compará-lo com os serviços de transporte urbano de material dragado da Lagoa da Pampulha, no município de Belo Horizonte, listados no atestado de capacidade técnica apresentado pela licitante vencedora do certame (peça 6, p. 4) - itens 73 a 75 desta instrução;
v)	omissão da Pregoeira, ao tomar conhecimento da intenção da licitante vencedora de subcontratar o serviço objeto do Pregão 1.007/2020 na sua integralidade, o que viola o art. 37, XXI, da Constituição Federal, o art. 72 da Lei 8.666/1993, bem como a jurisprudência deste Tribunal de Contas (Acórdão 8040/2020-TCU-Segunda Câmara,  8.220/2020-TCU-1ª Câmara, 6.883/2020-TCU-1ª Câmara, 774/2007-TCU-Plenário e 8.657/2011-TCU-2ª Câmara) - item 89 desta instrução;
vi)	apresentação, pela licitante vencedora, de apólice do Seguro de Responsabilidade Civil do Transportador Rodoviário de Cargas RCTR-C em nome da subcontratada Getel Transportes S/A (peça 15, p. 13) , o que indica a ocorrência de subcontratação integral (item 86 desta instrução) ;
vii)	ausência de inabilitação da empresa Ambitec pela Pregoeira, pela não apresentação dos seguintes documentos:  Autorização Ambiental para Transporte de Produtos Perigosos, exigida pela Instrução Normativa Ibama 05/2012; e comprovante de inscrição no Cadastro Técnico Federal (CTF/APP) , exigível por força do art. 10 da Instrução Normativa do Ibama 6/2013 c/c o art. 5º, §1º, inciso I, da Resolução n. 5.848/2019. Entende-se que a ausência apontada viola o art. 3º da Lei 8.666/1993 e o princípio da vinculação ao instrumento convocatório, haja vista que a própria INB considera o material a ser transportado potencialmente perigoso, pois estabelece, de forma expressa no edital, a exigência de Registro Nacional de Transportadores Rodoviários de Cargas - RNTRC com fundamento no Decreto 96.044/1988, que rege as normas atinentes ao transporte de produtos perigosos (peça 3, p. 47, subitem 3.1) - item 98 desta instrução; 
viii)	A carga a ser transportada contém minerais pesados, incluindo monazita, conforme consta da mensagem eletrônica acostada à peça 19, p. 2, oriunda do Plano de Descontaminação da USIN/SP, objetivando a descontaminação e liberação para uso irrestrito da área (terreno) da UDSP (antigamente denominada Usina de Interlagos - USIN) , sendo, portanto, potencialmente perigosos (item 95 desta instrução) ;
ix)	o endereço da INB onde será coletado o material a ser transportado - Rua Miguel Yunes n. 115, Jurubatuba, Santo Amaro, São Paulo, SP, CEP 04444-000 (peça 3, p. 4-5) - é o mesmo constante no relatório emitido pela Prefeitura de São Paulo, que relaciona áreas contaminadas no município, conforme consta da imagem constante da peça 1, p. 22, e da peça 8, p. 109, o que deixa transparecer que se trata de produtos potencialmente perigosos (item 96 desta instrução) ;
x)	as áreas contaminadas de que tratam as reportagens trazidas aos autos pela representante foram objeto de investigação pela Comissão Nacional de Energia Nuclear (Cnen) , em auxílio aos integrantes da Comissão Parlamentar de Inquérito (CPI) e Danos Ambientais da Câmara, em virtude da periculosidade do material que se encontra alocado na unidade de descomissionamento objeto desta licitação (peças 9 e 10) , o que sugere que o material a ser transportado contém produtos potencialmente perigosos - item 97 desta instrução.
c)	determinar, nos termos do art. 250, V, do Regimento Interno/TCU, a oitiva da Ambitec Soluções Ambientais Ltda. (CNPJ/MF sob n. 00.679.427/0001-68) , para, no prazo de cinco dias úteis, querendo, manifestar-se sobre os fatos apontados na representação formulada por Paraná Soluções Logísticas e Transportes Ltda. (CNPJ 03.020.839/0001-80) , alertando-a quanto à possibilidade de o Tribunal vir a determinar a anulação do Pregão n. 1.007/2020;
d)	encaminhar cópia da peça 1, p. 1-31, e da presente instrução a INB e à empresa declarada vencedora, Ambitec Soluções Ambientais Ltda. (CNPJ/MF sob n. 00.679.427/0001-68) a fim de subsidiar as manifestações a serem requeridas;
e)	 comunicar à representante, Paraná Soluções Logísticas e Transportes Ltda. (CNPJ/MF sob o n. 03.020.839/0001-80) , a INB e à empresa declarada vencedora, Ambitec Soluções Ambientais Ltda. (CNPJ/MF sob n. 00.679.427/0001-68) , a decisão que vier a ser adotada nestes autos."
6.	 Submetidos os autos ao meu descortino, expedi o seguinte despacho - transcrito em parte:
"9.	Conforme o § 1º do art. 103 da Resolução-TCU 259, de 7 de maio de 2014, o exame de admissibilidade de denúncias e representações abordará "a competência do Tribunal sobre o assunto, a legitimidade do autor, a suficiência dos indícios e a existência de interesse público no trato da suposta ilegalidade apontada" (grifos acrescidos) .
10.	Da mesma forma, o parágrafo único do art. 22 da referida norma impõe que a manifestação da unidade técnica quanto à adoção ou não de medida cautelar incluirá, necessariamente, "análise conclusiva sobre a presença ou não dos pressupostos da plausibilidade jurídica e do  perigo da demora, sob a ótica exclusiva do interesse público, bem assim esclarecerá sobre a incidência de eventual  perigo da demora inverso" (grifos acrescidos) .
11.	A propósito do assunto, não se pode olvidar que, sob o ponto de vista do interesse público secundário da administração pública, a eventual concessão de medida cautelar e o próprio mérito do processo, se procedente, implicará eventual determinação para inabilitação da melhor proposta e o chamamento dos licitantes posteriores, segundo a ordem de classificação, o que poderá culminar com uma contratação mais onerosa para a INB - Indústrias Nucleares do Brasil S.A.
12.	Logo, entendo que a unidade técnica não aprofundou suficientemente a análise do interesse público na apreciação da matéria, ainda mais considerando a linha jurisprudencial desta Casa, expressa no voto que proferi no julgamento do Acórdão 2426/2015-TCU-Plenário, no sentido de que:
 " (...) a procedência de representações formuladas com base no § 1º do art. 113 da Lei 8.666/1993 deve ser fundada no resguardo do interesse público, de forma a evitar a atuação do TCU na defesa de interesses meramente individuais junto à Administração Pública. Cito, nesse sentido, os Acórdão 2082/2014-TCU-Segunda Câmara, 5.826/2012-2ª Câmara, 283/2014-1ª Câmara, 3.273/2013-Plenário, 1.245/2012-1ª Câmara e 48/2012-Plenário".
13.	O tema foi enfrentado novamente no voto condutor do Acórdão 1620/2017-TCU-Segunda Câmara, de relatoria da Ministra Ana Arraes, que a despeito de conhecer da representação e considerá-la parcialmente procedente, indeferiu a concessão de medida cautelar e apenas determinou a não prorrogação do contrato, após verificar a ausência de lesão ao Erário e a predominância de interesses privados.
14.	A propósito, a Ministra lembrou as considerações que fez no voto condutor do Acórdão 2082/2014-TCU-Segunda Câmara, as quais ensejaram determinação à Segecex para que orientasse as suas unidades subordinadas a respeito dos procedimentos a serem adotados no exame de representações fundadas no § 1º do art. 113 da Lei 8.666/1993.
15.	Conforme as ponderações que fez, à época, a análise da afronta ao interesse público deveria " (...) deixar explícita a potencial grave lesão ao erário, sempre que existir, devidamente quantificada ou estimada, quando possível, bem como confrontar as consequências da atuação ou não do TCU em cada caso".
16.	Há outro precedente da Ministra Ana Arraes que seguiu a mesma linha exposta (Acórdão 577/2019-TCU-Segunda Câmara) .
17.	A despeito dessas relevantes questões, entendo que a gravidade das ocorrências narradas na instrução da unidade técnica, em juízo perfunctório, e a eminente assinatura do contrato decorrente de licitação com indícios de irregularidades graves na especificação dos requisitos de habilitação e na avaliação das propostas, exige uma postura de maior prudência do julgador de contas.
18.	Não se pode olvidar, inclusive, os próprios riscos inerentes à execução do objeto da licitação em exame, que contempla o transporte de materiais perigosos e, por consequência, impõe uma criteriosa avaliação das possíveis ilegalidades e a sua repercussão sobre o cumprimento escorreito do contrato.
19.	Diante desse quadro, julgo pertinente conceder medida cautelar inaudita altera pars de forma a determinar ao INB - Indústrias Nucleares do Brasil S.A. a suspensão dos atos pertinentes à conclusão do Pregão 1.007/2020 e a assinatura do contrato, até que todas as questões levantadas neste despacho sejam esclarecidas, inclusive a existência ou não de interesse público, sob a perspectiva do controle orçamentário e financeiro, conforme as considerações expostas nos itens de 9 a 16 supra.
20.	No caso, ordeno que a unidade técnica avalie, ainda, a pertinência de prosseguir o exame da presente representação, conforme o art. 106 da Resolução-TCU 259, in verbis:
"Art. 106.  Caso se façam presentes os requisitos de admissibilidade, as unidades técnicas realizarão exame sumário acerca do risco para a unidade jurisdicionada, da materialidade e relevância dos fatos noticiados na denúncia ou representação, exceto aquelas formuladas com base no art. 113, §1°, da Lei n° 8.666/93."
21.	Em acréscimo, ordeno a oitiva da INB - Indústrias Nucleares do Brasil S.A. e da Ambitec Soluções Ambientais Ltda., com fulcro no art. 276, § 3º, do Regimento Interno do TCU, para que, no prazo de 15 dias, se manifestem sobre a presença dos pressupostos para a concessão da medida cautelar adotada, inclusive sobre o perigo da demora reverso e, ainda, sobre as ocorrências descritas na letra "b" do item 107 da instrução da SecexEstatais, com exceção da especificada no inciso VII.
22.	In casu, verifico que o edital do certame não exigiu a apresentação da Autorização Ambiental para Transporte de Produtos Perigosos, indicada na Instrução Normativa Ibama 5/2012, nem o comprovante de inscrição no Cadastro Técnico Federal (CTF/APP) , previsto no art. 10 da Instrução Normativa do Ibama 6/2013 c/c o art. 5º, §1º, inciso I, da Resolução 5.848/2019, de forma que não cabia a inabilitação da Ambitec Soluções Ambientais Ltda. pela falta de tais documentos.
23.	Nesse cenário, a SecexEstatais deve perquirir se tais documentos deveriam ter sido exigidos no edital, como requisito de qualificação técnica, à luz da Lei 13.303/2016 e do Regulamento de Licitações e Contratos do INB.
24.	A propósito, cabe destacar que a correção dos parâmetros de habilitação do certame deve ocorrer segundo o art. 58 da referida lei, in verbis:
"Art. 58. A habilitação será apreciada exclusivamente a partir dos seguintes parâmetros:
I - exigência da apresentação de documentos aptos a comprovar a possibilidade da aquisição de direitos e da contração de obrigações por parte do licitante;
II - qualificação técnica, restrita a parcelas do objeto técnica ou economicamente relevantes, de acordo com parâmetros estabelecidos de forma expressa no instrumento convocatório;
III - capacidade econômica e financeira;
IV - recolhimento de quantia a título de adiantamento, tratando-se de licitações em que se utilize como critério de julgamento a maior oferta de preço.
§ 1º Quando o critério de julgamento utilizado for a maior oferta de preço, os requisitos de qualificação técnica e de capacidade econômica e financeira poderão ser dispensados.
§ 2º Na hipótese do § 1º, reverterá a favor da empresa pública ou da sociedade de economia mista o valor de quantia eventualmente exigida no instrumento convocatório a título de adiantamento, caso o licitante não efetue o restante do pagamento devido no prazo para tanto estipulado."
25.	Por outro lado, faço incluir na oitiva da entidade contratante e da empresa vencedora da licitação, na condição de parte interessada, como irregularidade a ser objeto da manifestação, a suposta obscuridade do edital do Pregão 1.007/2020, em decorrência da previsão de que a contratada deveria possuir Registro Nacional de Transportadores Rodoviários de Cargas - RNTRC, conforme o Decreto 96.044 de 18/5/1988 (regulamento para o transporte de produtos perigosos) , segundo a minuta do contrato, e da ausência de previsão, na documentação pertinente à qualificação técnica, de que o licitante deveria apresentar atestado (s) que comprovasse (m) experiência anterior no transporte de materiais perigosos. 
26.	Por fim, ordeno que a SecexEstatais avalie as respostas apresentadas e a regularidade dos atos praticados no Pregão 1.007/2020 segundo os ditames da Lei 13.303/2016 e do Regulamento de Licitações e Contratos do INB, já que a Lei 8.666/1993 não se aplica a certames licitatórios realizados pela referida entidade.
27.	Com isso, decido:
27.1	determinar cautelarmente ao INB - Indústrias Nucleares do Brasil S.A., com fulcro no art. 276, caput, do Regimento Interno do TCU, a suspensão dos atos pertinentes à conclusão do Pregão 1.007/2020 e a assinatura do contrato, até que todas as questões levantadas neste despacho sejam esclarecidas, inclusive a existência ou não de interesse público, sob a perspectiva do controle orçamentário e financeiro, conforme as considerações expostas nos itens de 9 a 12 deste despacho;
27.2.	ordenar a oitiva da INB - Indústrias Nucleares do Brasil S.A. e da Ambitec Soluções Ambientais Ltda., com fulcro no art. 276, § 3º, do Regimento Interno do TCU, para que, no prazo de 15 dias, se manifestem sobre:
a)	a presença dos pressupostos para a concessão da medida cautelar adotada, inclusive sobre o perigo da demora reverso;
b)	as ocorrências descritas na letra "b" do item 107 da instrução da SecexEstatais, com exceção da especificada no inciso VII; e
c) 	a suposta obscuridade do edital do Pregão 1.007/2020, em decorrência da previsão de que a contratada deveria possuir Registro Nacional de Transportadores Rodoviários de Cargas - RNTRC, conforme o Decreto 96.044 de 18/05/1988 (regulamento para o transporte de produtos perigosos) , segundo a minuta do contrato, e da ausência de previsão, na documentação pertinente à qualificação técnica, de que o licitante deveria apresentar atestado (s) que comprovasse (m) experiência anterior no transporte de materiais perigosos;
27.3.	ordenar à SecexEstatais que:
a)	reavalie a admissibilidade da presente representação, à luz da existência ou não de interesse público, sob a perspectiva do controle orçamentário e financeiro, conforme as considerações expostas nos itens de 9 a 12 supra;
b)	examine a pertinência de prosseguir o exame da presente representação, conforme as diretrizes estabelecidas no art. 106 da Resolução-TCU 259/2014; e
c)	analise as respostas apresentadas e a regularidade dos atos praticados no Pregão 1.007/2020 segundo os ditames da Lei 13.303/2016 e do Regulamento de Licitações e Contratos do INB, já que a Lei 8.666/1993 não se aplica a certames licitatórios realizados pela referida entidade."
	É o relatório.

Sarah Abdul Baki (OAB/PR 52.542), em nome de Paraná Soluções Logísticas e Transportes Ltda. (03.020.839/0001-80)

Não atuou.

REPRESENTAÇÃO. SUPOSTAS IRREGULARIDADES NA DEFINIÇÃO DOS REQUISITOS DE HABILITAÇÃO E NA CONDUÇÃO DE LICITAÇÃO PARA O TRANSPORTE RODOVIÁRIO DE PRODUTOS PERIGOSOS. CAUTELAR INAUDITA ALTERA PARS. OITIVA DA ENTIDADE CONTRATANTE E DA EMPRESA VENCEDORA DA LICITAÇÃO. ORIENTAÇÕES À UNIDADE TÉCNICA. REFERENDO DA CAUTELAR.

REPRESENTAÇÃO (REPR)

Secretaria de Controle Externo da Administração Indireta no Rio de Janeiro (SecexEstatais).

Cuidam os autos de representação formulada pela empresa Paraná Soluções Logísticas e Transportes Ltda., com pedido de medida cautelar, em face de possíveis irregularidades no âmbito do Pregão 1.007/2020, promovido pela Indústrias Nucleares do Brasil S.A - INB.
2.	O aludido certame tem como objeto a contratação de serviço de carregamento e transporte rodoviário a granel de solo argiloso e areia, contendo frações de mineral pesado, desde a Unidade de Descomissionamento em São Paulo/SP (UDSP) até a Unidade de Descomissionamento em Buena/RJ (UDB) , em conformidade com o termo de referência e seus anexos.
3.	Conforme a ata da sessão pública do pregão, em 3/8/2020, a pregoeira adjudicou o objeto da licitação à empresa Ambitec Soluções Ambientais Ltda. pelo valor de R$ 1.589.950,00, após a inabilitação da primeira colocada. Segundo o aludido documento, a autora da representação apresentou o lance final de R$ 2.094.000,00, tendo terminado como quarta colocada na licitação.
4.	A SecexEstatais apurou, por meio eletrônico, que o certame está na fase de elaboração do relatório final, de forma que a data prevista para a sua homologação é 21/8/2020.
5.	Após analisar os elementos trazidos aos autos, a unidade técnica concluiu pela plausibilidade do direito substancial invocado pela representante, em função das seguintes ocorrências:
"a)	ausência de inabilitação da empresa Ambitec, vencedora do certame, em face da insuficiência dos atestados de capacidade técnica apresentados, o que viola os arts. 3º; 30, II e § 1º; 43, §3º, todos da Lei 8.666/93; os item 3.3, Seção II, 11.6 e 14.11.3 do edital; os princípios constitucionais da razoabilidade e isonomia; bem como a jurisprudência deste Tribunal de Contas (Acórdão 220/2007-TCU-Plenário, 1.963/2018-TCU-Plenário) ;
b)	omissão da Pregoeira, ao tomar conhecimento da intenção da licitante vencedora de subcontratar o serviço objeto do Pregão 1.007/2020 na sua integralidade, o que viola o art. 37, XXI, da Constituição Federal, o art. 72 da Lei 8.666/1993, bem como a jurisprudência deste Tribunal de Contas (Acórdão 8040/2020-TCU-Segunda Câmara,  8.220/2020-TCU-1ª Câmara, 6.883/2020-TCU-1ª Câmara, 774/2007-TCU-Plenário e 8.657/2011-TCU-2ª Câmara) ;
c)	ausência de inabilitação da empresa Ambitec pela Pregoeira, haja vista que esta não apresentou a Autorização Ambiental para Transporte de Produtos Perigosos, exigida pela Instrução Normativa Ibama n. 05/2012, nem o comprovante de inscrição no Cadastro Técnico Federal (CTF/APP) , por força do art. 10 da Instrução Normativa do Ibama n. 6/2013, o que viola o art. 3º da Lei 8.666/1993 e o princípio da vinculação ao instrumento convocatório."
6.	Ademais, pontuou que o perigo da demora decorria da previsão para homologação do certame até o dia 21/8/2020 e que não havia nenhuma informação acerca do perigo da demora reverso.
7.	Com isso, alvitrou o conhecimento da representação e a realização das seguintes medidas:
7.1. 	oitiva prévia da Indústrias Nucleares do Brasil S.A - INB, com fulcro, no art. 276, § 2º, do Regimento Interno do TCU, para que se manifestasse sobre a existência ou não do perigo da demora reverso e sobre as ocorrências listadas nos incisos de II a X da letra "b" do item 107 da instrução; e
7.2.	oitiva prévia da Ambitec Soluções Ambientais Ltda., com base no art. 250, inciso V, do Regimento Interno do TCU, para que se pronunciasse, no prazo de 5 dias úteis, sobre os fatos apontados na representação.
8.	Diante da gravidade das ocorrências narradas na instrução da unidade técnica, em juízo perfunctório, e da iminente assinatura do contrato decorrente de licitação com indícios de irregularidades graves na especificação dos requisitos de habilitação e na avaliação das propostas, divergi da SecexEstatais e resolvi conceder medida cautelar inaudita altera pars, a fim de que a Indústrias Nucleares do Brasil S.A - INB suspendesse os atos pertinentes à conclusão do Pregão 1.007/2020 e a assinatura do contrato. 
9. 	Dessa forma, proferi despacho com o seguinte teor em sua parte dispositiva:
"27.1	determinar cautelarmente ao INB - Indústrias Nucleares do Brasil S.A., com fulcro no art. 276, caput, do Regimento Interno do TCU, a suspensão dos atos pertinentes à conclusão do Pregão 1.007/2020 e à assinatura do contrato, até que todas as questões levantadas neste despacho sejam esclarecidas, inclusive a existência ou não de interesse público, sob a perspectiva do controle orçamentário e financeiro, conforme as considerações expostas nos itens de 9 a 12 deste despacho;
27.2.	ordenar a oitiva da INB - Indústrias Nucleares do Brasil S.A. e da Ambitec Soluções Ambientais Ltda., com fulcro no art. 276, § 3º, do Regimento Interno do TCU, para que, no prazo de 15 dias, se manifestem sobre:
a)	a presença dos pressupostos para a concessão da medida cautelar adotada, inclusive sobre o perigo da demora reverso;
b)	as ocorrências descritas na letra "b" do item 107 da instrução da SecexEstatais, com exceção da especificada no inciso VII; e
c) 	a suposta obscuridade do edital do Pregão 1.007/2020, em decorrência da previsão de que a contratada deveria possuir Registro Nacional de Transportadores Rodoviários de Cargas - RNTRC, conforme o Decreto 96.044 de 18/05/1988 (regulamento para o transporte de produtos perigosos) , segundo a minuta do contrato, e da ausência de previsão, na documentação pertinente à qualificação técnica, de que o licitante deveria apresentar atestado (s) que comprovasse (m) experiência anterior no transporte de materiais perigosos;
27.3.	ordenar à SecexEstatais que:
a)	reavalie a admissibilidade da presente representação, à luz da existência ou não de interesse público, sob a perspectiva do controle orçamentário e financeiro, conforme as considerações expostas nos itens de 9 a 12 supra;
b)	examine a pertinência de prosseguir o exame da presente representação, conforme as diretrizes estabelecidas no art. 106 da Resolução-TCU 259/2014; e
c)	analise as respostas apresentadas e a regularidade dos atos praticados no Pregão 1.007/2020 segundo os ditames da Lei 13.303/2016 e do Regulamento de Licitações e Contratos do INB, já que a Lei 8.666/1993 não se aplica a certames licitatórios realizados pela referida entidade."
10. 	Em face das razões de decidir apresentadas no relatório precedente e com fundamento no art. 276, § 1º, do Regimento Interno do TCU, voto por que o Tribunal referende a medida cautelar concedida por este relator na forma transcrita acima.
11. 	Ante o exposto, submeto o acórdão adiante à apreciação deste Colegiado.
TCU, Sala das Sessões Ministro Luciano Brandão Alves de Souza, em 26 de agosto de 2020.
BENJAMIN ZYMLER 
Relator